【裁判字號】    98,審訴,194
【裁判日期】    980513
【裁判案由】    業務過失致死等
【裁判全文】
臺灣士林地方法院宣示判決筆錄         98年度審訴字第194號
公  訴  人  臺灣士林地方法院檢察署檢察官
被      告  丁○○○
選任辯護人  翁焌旻律師
被      告  甲○○
            丙○○
            乙○○
上列被告因業務過失致死等案件，於中華民國98年5月13日上午
10時許，在本院第2法庭宣示判決，出席職員如下：
          法  官  王沛雷
          書記官  吳尚文
法官起立朗讀判決主文、犯罪事實要旨、處罰條文，及告以上訴
限制、期間並提出上訴狀之法院，且諭知記載其內容：
一、主  文：
    丁○○○、甲○○、乙○○從事業務之人，因業務上之過失
    致人於死，各處有期徒刑捌月。均緩刑貳年。
    丙○○從事業務之人，因業務上之過失致人於死，處有期徒
    刑拾月。緩刑貳年。
二、犯罪事實要旨：
    緣萬達通實業股份有限公司將臺北車站特定專用區交九用地
    開發案新建工程（位於臺北市○○區○○路1 段與市○○道
    口）交由日商華大林組營造股份有限公司臺灣分公司（下稱
    華大林組公司）、中鹿營造股份有限公司、泰誠營造股份有
    限公司、集勝水電工程股份有限公司聯合承攬，並指定華大
    林組公司擔任該工程之事業雇主，並指定該公司之所長丁○○○為工作場所負責人，主導該工程安衛、環保、品管、施
    工、進度等各項工作；華大林組公司將該工程之空調設備工
    程交由國祥冷凍機械股份有限公司（下稱國祥公司）及千附
    實業股份有限公司聯合承攬，由國祥公司擔任空調設備工程
    之事業雇主，並指派國祥公司專案經理甲○○為該工地之負
    責人；國祥公司再將空調工程旅館水管工程交由負責人為丙○○之大馬機械工程有限公司（下稱大馬公司）施作，大馬
    公司則指派該公司副經理乙○○為工作場所負責人。丁○○○、甲○○、丙○○、乙○○均為勞工安全衛生法第2條第2
    項所稱之「雇主」，亦為從事業務之人。丁○○○直接參與
    工地現場指揮作業，對於工作場所之設備及在該場所工作之
    勞工亦有管理、監督或指揮之權，對於3 樓管道間上方進行
    冷水管電焊作業之火災危害，應依勞工安全衛生法第18條第
    1項第2至4 款：「事業單位與承攬人﹑再承攬人分別僱用勞
    工共同作業時，為防止職業災害，原事業單位應採取左列必
    要措施：…二、工作之連繫與調整。三、工作場所之巡視。
    四、相關承攬事業間之安全衛生教育之指導及協助。」等規
    定，對於施工人員之工作場所有遭受火災危險之虞負有連繫
    調整電焊作業之必要安全設備，巡視管道間及協助指導各承
    攬人從事電焊作業安全衛生教育訓練，採取防止火災之必要
    事項，而依當時情形，並無不能注意之情事；而甲○○為實
    際執行空調工程業務之人，已知悉申請動火作業許可，惟對
    於3 樓管道間上方進行冷水管電焊作業有火災危害，應注意
    依勞工安全衛生法第17 條第2項：「承攬人就其承攬之全部
    或一部分交付再承攬時，承攬人亦應依前項規定告知再承攬
    人。」之規定轉知承攬人大馬公司應以防火毯或採取其他防
    災等必要措施，而依當時情形，亦無不能注意之情事；丙○○為大馬公司負責人、乙○○為大馬公司該工程之工作場所
    負責人，均應注意依勞工安全衛生法第5 條第1項第2款「雇
    主對於左列事項應有符合標準之必要安全衛生設備... 二、
    防止爆炸性、發火性等物質引起之危害。…十一、防止水患
    、火災等引起之危害。」暨勞工安全衛生設施規則第171 條
    第1項第1款「雇主對於引起火災及爆炸危險之場所，應依左
    列規定：一、不得設置有火花、電弧或用高溫成為發火源之
    虞之機械、器具或設備等。…」等規定，不得於易引起火災
    之場所，設置有電焊火花成為發火源之設備，及勞工安全衛
    生設施規則第176 條：「雇主對於勞工吸菸、使用火爐或其
    他用火之場所，應設置預防火災所需之設備。」之規定，電
    焊作業應設置防火毯或採取防止火災等必要措施，而依當時
    情形，並無不能注意之情事，竟疏未注意，未設置安全之防
    火設備。適有受大馬公司僱用之勞工邵金龍於民國97 年7月
    29日下午2 時50分許，在上開新建工程3樓商場C區管道間上
    方（高度5.9 公尺）之冷水管頂部進行電焊作業時，高溫之
    焊渣飛落引燃具有易燃性之冷水管之保溫層材料（PE發泡管
    技覆厚度50公厘，雙面平整無背膠，以接著劑附著於冷水管
    外壁，外層再以白包PVC帶包覆） ，致瞬間起火燃燒且濃煙
    密佈，引發火災，經臺北市政府消防局撲滅火勢後，發現邵
    金龍全身燒灼傷仰臥在管道間施工平台上，已休克死亡。
三、處罰條文：
    勞工安全衛生法第31條第1 項，刑法第11條前段、第276 條
    第2 項、第55條、第74條第1 項第1 款。
四、協商判決除有刑事訴訟法第455 條之4 第1 項第1 款於本訊
    問程序終結前，被告撤銷協商合意或檢察官撤回協商聲請者
    ；第2 款被告協商之意思非出於自由意志者；第4 款被告所
    犯之罪非第455 條之2 第1 項所定得以協商判決者；第6 款
    被告有其他較重之裁判上一罪之犯罪事實者；第7 款法院認
    應諭知免刑或免訴、不受理者情形之一，及違反同條第2 項
    「法院應於協商合意範圍內為判決；法院為協商判決所科之
    刑，以宣告緩刑或2 年以下有期徒刑、拘役或罰金為限」之
    規定者外，
    不得上訴。
五、如有前述例外得上訴之情形，又不服本件判決，得自收受判
    決送達後10日內，向本院提出上訴書狀，上訴於第二審法院
    。
中    華    民    國    98    年     5    月    13    日
                    刑事庭第一庭法  官  王沛雷
以上正本證明與原本無異。
                                書記官  吳尚文
中    華    民    國    98    年     5    月    13    日
附錄本案論罪科刑依據之法條：
中華民國刑法第276條
（過失致死罪）
因過失致人於死者，處2 年以下有期徒刑、拘役或2 千元以下罰
金。
從事業務之人，因業務上之過失犯前項之罪者，處5 年以下有期
徒刑或拘役，得併科3 千元以下罰金。
勞工安全衛生法第31條
（罰則）
違反第5 條第1 項或第8 條第1 項之規定，致發生第28條第2 項
第1 款之職業災害者，處3 年以下有期徒刑、拘役或科或併科新
台幣15萬元以下罰金。
法人犯前項之罪者，除處罰其負責人外，對該法人亦科以前項之
罰金。


司法院資訊處製作；財團法人民間司法改革基金會備份。
